【裁判字號】    92,訴,397
【裁判日期】    920512
【裁判案由】    侵權行為損害賠償
【裁判全文】
臺灣板橋地方法院民事判決  九十二年訴字第三九七號
    原      告  乙○○
    被      告  甲○○
右當事人間請求侵權行為損害賠償之刑事訴訟程序附帶民事訴訟事件，經本院刑事庭
裁定移送前來，本院判決如左：
    主    文
被告應給付原告新台幣壹佰肆拾壹萬貳仟壹佰玖拾陸元，及自民國九十一年十月九日
起至清償日止按週年利率百分之五計算之利息。
原告其餘之訴駁回。
訴訟費用由被告負擔十分之七；餘由原告負擔。
    事    實
甲、原告方面：
一、聲明：被告應給付原告新台幣（下同）二百零八萬七千四百元及自訴狀繕本送達
    被告之翌日起至清償日止按週年利率百分之五計算之利。（另原告起訴請求一萬
    二千六百四十元部分之機車修理費部分，本院已另行裁定駁回）
二、陳述：
︵一︶被告甲○○於民國九十一年一月十日晚間，在台北縣林口鄉某處服用酒類後，
      血液酒精濃度達到一八五點五mg/dl（經換算為呼氣中酒精濃度達每公升０．
      九四毫克），在已不能安全駕駛動力車輛情形下，仍於同日晚間九時三十分許
      ，騎乘車牌號碼ＦＨＬ─０七九號重型機車，欲返回台北縣新莊市住處，而於
      同日晚間九時四十分許，沿台北縣林口鄉○○路往林口方向行駛，其應注意車
      前狀況，並隨時採取必要之安全措施，且在雙向二車道之劃有分向限制線之雙
      黃線路段行駛時，不得駛入來車車道內，而依當時情況並無不能注意之情事，
      竟疏未注意，於行經台北縣林口鄉○○路五號前，貿然跨越分向限制之雙黃線
      ，騎入對向車道，致撞擊對向車道內由原告乙○○所騎乘之車號ＰＮＤ─一一
      六號重型機車，造成原告受有頭部受傷併顱底骨折、左側多處臉骨骨折、左手
      骨折、肺部挫傷及右耳出血之傷害。刑事部分業經鈞院刑事庭以九十一年交易
      字第四二九號刑事判決處被告有期徒刑七月在案。
︵二︶原告受傷後，計支出醫療費七十萬元，另因此造成牙齒移位，須另接受牙科診
      斷及治療計劃，預計尚須支出四十八萬七千四百元。
︵三︶原告受傷因手術住院治療迄今均不能工作。原告因受傷不能而工作損失收入為
      三十萬元。
︵四︶原告因身體受傷，精神肉體所受痛苦甚大，故請求償非財產上損害金額六十萬
      元。
      右述各項損害，均係被告因過失不法侵害所生之結果，對於原告自應負賠償責
      任，為此提起本件訴訟。
三、證據：提出長庚紀念醫院診斷證明書四紙、道路交通事故證明書、長庚紀念醫院
    林口牙周科出具之牙科診斷及治療計劃一紙、長庚紀念醫院醫療費用收據六十三
    紙為證。
乙、被告方面：
壹、被告：
一、聲明：駁回原告之訴。
二、陳述：本件車禍伊固有過失，但被告亦與有過失，因伊看到被告時已開始煞車了
    。
三、證據：未據提出。
丙、本院依職權調取本院九十一年度交易字第四二九號刑事案卷。
    理    由
一、本件原告主張被告於九十一年一月十日晚上九時四十分許，酒後騎乘車牌號碼Ｆ
    ＨＬ─０七九號重型機車，沿台北縣林口鄉○○路往林口方向行駛，其應注意車
    前狀況，並隨時採取必要之安全措施，且在雙向二車道之劃有分向限制線之雙黃
    線路段行駛時，不得駛入來車車道內，而依當時情況並無不能注意之情事，竟疏
    未注意，於行經台北縣林口鄉○○路五號前，貿然跨越分向限制之雙黃線，騎入
    對向車道，致撞擊對向車道內由原告所騎乘之車號ＰＮＤ─一一六號重型機車倒
    地，造成原告受有頭部受傷併顱底骨折、左側多處臉骨骨折、左手骨折、肺部挫
    傷及右耳出血之傷害之事實，業據原告提出長庚紀念醫院診斷證明書四紙、道路
    交通事故證明書一紙為證，並為被告所不爭執，且自認其確有過失，堪信真實。
    被告雖抗辯原告於本件車禍亦與有過失云云，但為原告所否認，而本院依職權調
    取九十一年度交易字第四二九號刑事案卷內，附於偵查卷（九十一年度偵字第一
    一六○一號）內之警繪事故現場圖及現場車禍照片所示，肇事後被告及原告機車
    倒地位置均在原告車道上，核與被告於警訊自承其係跨越雙黃線逆向行駛等語無
    訛，是被告此種違規逆向行駛之行為，尚非一般駕駛人所得預料及防範，被告自
    不得以當時已發覺原告機車而煞車等情，即謂原告亦未及煞停而與有過失，所辯
    自不足採。
二、按不法侵害他人之身體或健康者，對於被害人因此喪失或減少勞動能力或增加生
    活上之需要時，應負損害賠償責任。又不法侵害他人之身體、健康、名譽、自由
    、信用、隱私、貞操，或不法侵害其他人格法益而情節重大者，被害人雖非財產
    上之損害，亦得請求賠償相當之金額。民法第一百九十三條第一項、第一百九十
    五條第一項定有明文。茲就原告據以請求被告賠償之項目及金額逐項審酌如下：
（一）醫療費用部分：原告主張其受傷後送往長庚紀念醫院治療，計支出醫療費七十
      萬元，另因此造成牙齒移位，須另接受牙科診斷及治療計劃，預計尚須支出四
      十八萬七千四百元。經查原告主張支出醫療費七十萬元部分，固據提出該院醫
      療費用收據六十三紙為證，惟經本院計算，其總金額僅為三十二萬四千七百九
      十六元，超過部分尚屬無據。又原告因本件車禍受傷後致牙齒移位，尚須另行
      治療，其費用共達四十八萬七千四百元，有原告提出長庚紀念醫院林口牙周科
      出具之牙科診斷及治療計劃一紙可按，被告對此亦不爭執，本院核其均屬必要
      之醫療費用，是上開二項之醫療費用支出共八十一萬二千一百九十六元，均應
      准許，超過部分尚屬無據。至本件雖屬汽車交通事故，而原告上開支出三十二
      萬四千七百九十六元醫療費用部分，亦包括全民健康保險之醫療給付金額，依
      全民健康保險法第八十二條規定，該保險之保險人本得向強制汽車責任險之保
      險人代位請求該項給付，但被告已自承其並未依規定繳納強制汽車責任保險之
      保險費，致保險公司拒絕理賠原告，而依強制汽車責任保險法第三十九條第四
      項規定，特別補償基金於肇事車輛非被保險汽車者，受害人自社會保險有給付
      者，特別補償基金於補償時，應扣除之，易言之，即就全民健康保險之醫療給
      付部分，特別補償基金亦不予補償，是全民健康保險之保險人自無對強制汽車
      責任險之保險人代位請求該項給付之餘地，則原告繳納全民健康保險費所生之
      醫療保險給付，既因被告肇事車輛係屬非被保險車輛，而無代位移轉予全民健
      康保險之保險人之情形，原告自仍得予以請求，併予敘明。
（二）工作損失部分：原告主張其因本件傷害致不能工作而受有工作收入減少之損害
      三十萬元，經查原告因本件傷害固有多次住院手術治療之情形，此雖有原告提
      出之診斷證明書可憑，但原告迄未提出任何證據足以證明其車禍當時係從事何
      種工作，所得薪資多少或有何工作能力？則其主張其因而受有工作收入減少之
      損失三十萬元云云，自屬無據，其請求被告賠償其三十萬元之工作損失，自不
      能准許。
（三）精神慰撫金六十萬元部分：原告主張其因本次車禍受傷，身心均受有相當痛苦
      ，爰請求精神慰撫金六十萬元，本院審酌原告受傷經多次住院手術治療，且將
      來尚須為牙齒矯治，其肉體、精神確受極大痛苦，本院斟酌實際情況，及兩造
      之身分、地位、資力等一切情狀，認原告請求六十萬元尚屬允適，應予准許。
三、綜上所述，原告本於侵權行為損害賠償之法律關係，請求被告給付一百四十一萬
    二千一百九十六元，及自起訴狀繕本送達被告之翌日即九十一年十月九日起至清
    償日止，按週年利率百分之五計算之利息，為有理由，應予准許；逾此部分之請
    求，則無理由，應予駁回。
據上論結：本件原告之訴，為一部有理由，一部無理由，並依民事訴訟法第七十九條
但書，判決如主文。
中      華      民      國    九十二    年      五      月      十二    日
                                臺灣板橋地法院民事第四庭
~B法      官  朱耀平
右為正本，係照原本作成。
如對本判決上訴，須於判決送達後廿日內向本院提出上訴狀
中      華      民      國    九十二    年      五      月      十二    日
~B法院書記官  方蟾苓


司法院資訊處製作；財團法人民間司法改革基金會備份。
